【裁判字號】    98,審聲,3386
【裁判日期】    980831
【裁判案由】    聲請單獨宣告沒收違禁物
【裁判全文】
臺灣高雄地方法院刑事裁定            98年度審聲字第3386號
聲  請  人  臺灣高雄地方法院檢察署檢察官
被      告  甲○○
上列聲請人聲請單獨宣告沒收違禁物案件（97年度聲沒字第730
號），本院裁定如下：
    主  文
扣案之第一級毒品海洛因貳包（各含包裝袋壹只，驗後淨重分別
為零點零捌公克、零點零陸公克），均沒收銷燬之。
    理  由
一、聲請意旨略以：被告甲○○因違反毒品危害防制條例案件，
    迭經本院以94年度毒聲字第1655號令入觀察、勒戒，及94年
    度毒聲字第2474號令入強制戒治至無繼續戒治必要後，由臺
    灣高雄地方法院檢察署（下稱高雄地檢署）以95年度戒毒偵
    字第322 號為不起訴處分確定，又被告經觀察、勒戒、強制
    戒治，並未區分毒品之等級，而扣案之白粉2 包，經送往法
    務部調查局檢驗，呈海洛因陽性反應，係違禁物，爰依刑法
    第40條第2 項及毒品危害防制條例第18條第1 項前段之規定
    ，聲請單獨宣告沒收銷燬等語。
二、按海洛因係毒品危害防制條例第2 條第2 項之第一級毒品，
    持有第一級毒品係犯毒品危害防制條例第11條第1 項之罪，
    故海洛因屬於違禁物。次按查獲之第一級毒品，不問屬於犯
    人與否，均沒收銷燬之；違禁物得單獨宣告沒收，毒品危害
    防制條例第18條第1 項前段、刑法第40條第2 項分別定有明
    文。次按犯毒品危害防制條例第10條之罪者，檢察官應先將
    被告送勒戒處所觀察、勒戒；經觀察、勒戒後，無繼續施用
    毒品傾向者，應由檢察官為不起訴處分；依前項規定為不起
    訴處分後，5 年內再犯第10條之罪，經觀察、勒戒後，認有
    繼續施用毒品之傾向者，不適用前項之規定，毒品危害防制
    條例第20條亦有明文。依上開規定，祇要犯該條例第10條之
    罪，無論施用第一級毒品、第二級毒品或兼而有之，其觀察
    、勒戒程序僅有一個，不問毒品之級別如何，均在觀察、勒
    戒範圍內，故行為人因施用毒品經檢察官聲請法院裁定送觀
    察、勒戒後，僅研判其有無繼續施用毒品之傾向，即符合上
    開規定；無須就第一級毒品、第二級毒品為不同之觀察、勒
    戒，亦無須就第一級毒品、第二級毒品分別研判有無繼續施
    用之傾向。又毒品危害防制條例第20條所規定之觀察、勒戒
    ，有無繼續施用毒品傾向及再犯，並未區分其毒品之等級，
    祇要犯第10條之罪經觀察、勒戒有繼續施用毒品傾向者，即
    有其適用，並不以均屬同等級之毒品為必要（最高法院90年
    度台非字第81號判決意旨參照）。
三、經查，本件被告分別於94年5 月27日（94年度毒偵字第5113
    號）、7 月28日（94年度毒偵字第6190號）為警查獲持有海
    洛因各1 包（驗後淨重各為0.08公克及0.06公克），並坦承
    各有施用海洛因之犯行，經高雄地檢署檢察官以94年度偵字
    第5113號聲請觀察、勒戒，並經本院分別以上開裁定，於94
    年8 月17日執行觀察、勒戒，後經強制戒治，因無繼續戒治
    之必要後，由檢察官以95年度戒毒偵字第322 號為不起訴處
    分確定等情（94年度毒偵字第6190號部分，因屬連續犯之裁
    判上一罪關係，經檢察官簽請併入前開94年度偵字第5113號
    案件報結），有上開裁定、不起訴處分書、簽呈及臺灣高等
    法院被告前案紀錄表各1 份在卷可稽（見臺灣高雄地方法院
    檢察署94年度毒偵字第5113號卷第34、65頁、95年度戒毒偵
    字第322 號卷第37頁、94年度毒偵字第6190號第18頁、本院
    94年度毒聲字第21474 號卷第19頁），而被告於94年5 月27
    日採尿送驗之結果，雖僅為第二級毒品甲基安非他命陽性反
    應，而經本院據此裁定送觀察、勒戒，然被告確有前開施用
    第一級毒品海洛因2 次之事實，業據其於偵查中供承明確（
    見94年度偵字第5113號卷第41頁），況被告於94年7 月28日
    為警採尿送驗之結果，確呈海洛因代謝後之嗎啡陽性反應及
    甲基安非他命陽性反應（見97年度偵字第25454 號卷第21頁
    ），足證被告確有施用海洛因及甲基安非他命之惡習無訛，
    是被告之自白應與事實相符，得為認定犯罪之依據；又被告
    雖兼有施用第一、二級毒品之犯行，然依前揭最高法院裁判
    意旨，觀察、勒戒及強制戒治既未區分毒品等級，則其因施
    用甲基安非他命而送觀察、勒戒及強制戒治後之不起訴處分
    ，自應及於被告施用海洛因之犯行，無庸另為處分。而為警
    分別於94年5 月27日（見鳳山警卷第7 頁）、94年7 月28日
    （內政部警政署鐵路警察局第三警務段警卷第7 頁）查扣之
    白色粉末2 包，經送往法務部調查局檢驗結果，均呈海洛因
    陽性反應，驗後淨重各為0.08公克、0.06公克，有法務部調
    查局民國94年7 月26日調科壹字第220020613 號、94年9 月
    30日調科壹字第220021069 號鑑定通知書各1 紙附卷可稽（
    見臺灣高雄地方法院檢察署94年度毒偵字第5113號卷第40頁
    、94年度毒偵字第6190號卷第14頁），足認扣案該2 包物品
    為第一級毒品海洛因，而屬違禁物無訛，且包裝毒品之袋子
    ，因其上所殘留之毒品，難以析離，無析離之實益與必要，
    應併同毒品，均宣告沒收銷燬之。是聲請人之聲請，核與前
    揭規定並無不合，應予准許。至送驗耗損部分之毒品，因業
    已滅失，爰不另宣告沒收銷燬，附此敘明。
據上論斷，應依毒品危害防制條例第220 條、第18條第1 項前段
、刑法第40條第2 項之規定，裁定如主文。
中    華    民    國    98    年    8     月    31    日
                        刑事第十八庭  法  官  周佳佩
以上正本證明與原本無異。
如不服本裁定，應於收受送達後5 日內向本院提出抗告狀。
中    華    民    國    98    年    9     月    1     日
                                      書記官  王立山


司法院資訊處製作；財團法人民間司法改革基金會備份。
